ACORDAO-COMPLETO-2544444

ACÓRDÃO 1777/2022 ATA 30/2022 - PLENÁRIO

VISTOS, relatados e discutidos os embargos de declaração interpostos por Carlos Augusto Moreira Júnior, ex-Reitor da Universidade Federal do Paraná, contra o Acórdão 1483/2022-TCU-Plenário, que negou provimento ao recurso de reconsideração por ele anteriormente interposto contra o Acórdão 3142/2020-TCU-Plenário, o qual,  ao apreciar as contas de 2006 da referida instituição de ensino, julgou irregulares as contas do ora embargante, sem imputar-lhe débito ou multa, em razão do descumprimento reiterado e injustificado de determinações desta Corte, constatado em outros processos relativos à Universidade, nos quais lhe foi aplicado multas pela inobservância de comandos específicos deste Tribunal.
ACORDAM os Ministros do Tribunal de Contas da União, reunidos em sessão do Plenário, diante das razões expostas pelo Relator e com fundamento nos arts. 32 e 34 da Lei 8.443/1992, em:
9.1. conhecer dos embargos de declaração e rejeitá-los;
9.2. encaminhar cópia deste Acórdão ao embargante, com a informação de que a íntegra do Relatório e do Voto que o fundamentam está disponível no endereço eletrônico www.tcu.gov.br/acordaos.

Embargos de declaração em recurso de reconsideração contra decisão que, ao apreciar as contas de 2006 da Universidade Federal do Paraná, julgou irregulares as contas do embargante.

Universidade Federal do Paraná

3. Embargante: Carlos Augusto Moreira Junior (XXX.164.169-XX)

13.1. Ministros presentes: Bruno Dantas (na Presidência), Benjamin Zymler, Vital do Rêgo, Jorge Oliveira (Relator) e Antonio Anastasia.
13.2. Ministros-Substitutos convocados: Marcos Bemquerer Costa e André Luís de Carvalho.
13.3. Ministro-Substituto presente: Weder de Oliveira.

JORGE OLIVEIRA

Ministro Jorge Oliveira

Nos termos a seguir transcritos, Carlos Augusto Moreira Júnior, ex-Reitor da Universidade Federal do Paraná - UFPR, interpôs embargos de declaração (peça 187) contra o Acórdão 1483/2022-TCU-Plenário (peça 183) , que negou provimento ao recurso de reconsideração (peça 127) por ele anteriormente interposto contra o Acórdão 3142/2020-TCU-Plenário (Relator: Ministro Augusto Nardes - peça 95) , o qual, ao apreciar as contas de 2006 da referida instituição de ensino, julgou irregulares as contas do ora embargante, sem imputar-lhe débito ou multa, em razão do descumprimento reiterado e injustificado de determinações desta Corte, constatado em outros processos relativos à Universidade, nos quais lhe foi aplicado multas pela inobservância de comandos específicos deste Tribunal:
"DAS OMISSÕES
Omissão acerca das circunstâncias práticas, obstáculos e as dificuldades reais que condicionaram a atuação do ex-Reitor (art. 22, caput e §1º da LINDB) 
O acórdão embargado afirmou que, a despeito da magnitude das atribuições do cargo ocupado pelo embargante, não teriam sido apontadas as restrições que impediram observância dos comandos do TCU. Entretanto, com a devida vênia, as condições materiais que condicionaram a sua atuação a respeito dessas determinações foram expressamente demonstradas.
Conforme demonstrado no recurso de reconsideração, foram julgadas irregulares as contas do ex-Reitor por entender que ele teria se omitido no dever de fiscalizar atos absolutamente corriqueiros, tais como emissão de passagens de ônibus pelo departamento de Serviços Gerais, ao não fornecimento de material didático a alunos de um determinado programa da Universidade e a supostas inconsistências na contratação de servidores específicos de diferentes unidades da UFPR (recurso de reconsideração, p. 9, 17) .
Ou seja, tratam-se de pormenorizados atos cuja fiscalização direta é impossível se consideradas as circunstâncias práticas, obstáculos e as dificuldades reais que condicionam a gestão e administração de um ente com tamanho orçamento e complexidade de atividades (recurso de reconsideração, p. 17) .
É o que o próprio TCU vem reconhecendo em processos similares ao presente (prestações de contas nas quais o embargante responde na condição de ex-Reitor da UFPR) . Veja-se, por exemplo, o que foi recentemente decidido na TC n. Processo 021.208/2009-5 (doc. anexo - acórdão 3075/2022) , no sentido de que 'não se poderia exigir, à luz do contexto legal à época, uma atribuição específica de controle do ex-reitor da UFPR' (§19 do voto) .
Diante do exposto, muito respeitosamente requer-se o saneamento da omissão apontada acima, com o reconhecimento de que as circunstâncias práticas, obstáculos e dificuldades reais condicionaram a atuação do ex-Reitor, de modo ele não pode ser responsabilizado por atos de gestão administrativa pormenorizados, nos termos do art. 22, caput e §1º da LINDB.
Omissão acerca dos efeitos imediatos da decisão judicial que anulou os efeitos do Acórdão 6105/2013, apesar de ainda não transitada em julgado
A decisão embargada desconsiderou a anulação judicial do Acórdão 6105/2013-TCU, que fundamentou a responsabilização do embargante, sob o argumento de que ela estava sujeita à reforma em grau recursal.
Entretanto, conforme demonstrado no recurso de reconsideração, a referida decisão judicial está desde logo produzindo seus efeitos, posto que não foi impugnada por qualquer recurso com efeito suspensivo: na época da interposição do recurso de reconsideração perante o TCU, estava pendente de julgamento uma apelação, que não gozava de efeito suspensivo porque a sentença confirmou medida liminar concedida (art. 1.012, §1º, V do CPC) ; atualmente, a sentença foi mantida pelo E. TRF4 e estão pendentes de julgamento recursos aos Tribunais Superiores, igualmente sem efeito suspensivo (art. 995 do CPC) .
Diante do exposto, muito respeitosamente requer-se o saneamento da omissão apontada acima, com o reconhecimento de que está assentada em decisão judicial a ausência de responsabilidade do ora embargante pelas irregularidades constatadas pelo TCU no Acórdão nº 6105/2013.
Omissão a respeito da demonstração de não ocorrência de nenhuma das quatro hipóteses previstas no inciso III do art. 16 da Lei nº 8.443/92
Segundo o art. 16, inc. III da Lei n. 8.443/92, as contas só podem ser julgadas irregulares nas seguintes hipóteses: a) omissão no dever de prestar contas; b) prática de ato de gestão ilegal, ilegítimo, antieconômico, ou infração à norma legal ou regulamentar de natureza contábil, financeira, orçamentária, operacional ou patrimonial; c) dano ao Erário decorrente de ato de gestão ilegítimo ao antieconômico; d) desfalque ou desvio de dinheiros, bens ou valores públicos.
No presente caso, sequer se cogitou de 'a) omissão no dever de prestar contas' ou de 'd) desfalque ou desvio de dinheiros, bens ou valores públicos.' O embargado teve suas contas rejeitadas por supostamente se enquadrar nas alíneas 'b' e 'c' do dispositivo mencionado acima. Ou seja, seria necessário demonstrar que o embargante praticou ato ilegal ou causou dano ao erário.
A decisão embargada, entretanto, deixou de se manifestar sobre a ausência de configuração das hipóteses previstas nas alíneas 'b' e 'c'.
Em relação a eventual dano ao erário, ele sequer foi cogitado. Em relação à prática de ato ilegal, a decisão embargada inclusive consignou sequer foi investigada a prática de ato doloso. Veja-se:
'30. Por fim, na situação em foco, não foi necessária, para formação do juízo sobre as contas, a caracterização de dolo, uma vez constatado o já mencionado descumprimento contumaz e injustificado de determinações desta Casa.'
Diante do exposto, muito respeitosamente requer-se o saneamento da omissão apontada acima, com o reconhecimento de que não restou configurada nenhuma hipótese de julgamento das contas como irregulares, nos termos do art. 16, inc. III da Lei Orgânica do TCU.
4. Omissão acerca	do pedido subsidiário de julgamento das contas irregulares com ressalvas
No recurso de reconsideração requereu-se o julgamento das contas como regulares, ou, subsidiariamente, como regulares com ressalvas, nos termos do art. 16, inc. II da Lei Orgânica do TCU:
Art. 16. As contas serão julgadas:
II - regulares com ressalva, quando evidenciarem impropriedade ou qualquer outra falta de natureza formal de que não resulte dano ao Erário;
Afinal de contas, não ocorreu qualquer dano ao erário, e as irregularidades imputadas ao ex-Reitor não são substanciais, como visto acima. A decisão embargada, entretanto, não apreciou o pedido subsidiário de julgamento das contas como regulares com ressalvas.
Diante do exposto, muito respeitosamente requer-se o saneamento da omissão apontada acima, com o julgamento das contas, se não como regulares, ao menos como regulares com ressalvas, nos termos do art. 16, inc. II da Lei Orgânica do TCU.
REQUERIMENTOS FINAIS
Diante do exposto, muito respeitosamente requer-se o saneamento das omissões apontadas acima, com o consequente julgamento das contas como regulares, ou, subsidiariamente, regulares com ressalvas."
	É o relatório.

Luzardo Faria (86.431/OAB-PR), Rafaella Nataly Facio (103.999/OAB-PR) e outros, representando Carlos Augusto Moreira Junior.

Não atuou

EMBARGOS DE DECLARAÇÃO EM RECURSO DE RECONSIDERAÇÃO EM PRESTAÇÃO DE CONTAS ANUAIS. INEXISTÊNCIA DAS FALHAS APONTADAS. REJEIÇÃO.

PRESTAÇÃO DE CONTAS (PC)

não atuou

Atendidos os requisitos de admissibilidade, podem ser conhecidos os embargos de declaração interpostos por Carlos Augusto Moreira Júnior, ex-Reitor da Universidade Federal do Paraná, contra o Acórdão 1483/2022-TCU-Plenário, que negou provimento ao recurso de reconsideração por ele anteriormente interposto contra o Acórdão 3142/2020-TCU-Plenário (Relator: Ministro Augusto Nardes) , o qual,  ao apreciar as contas de 2006 da referida instituição de ensino, julgou irregulares as contas do ora embargante, sem imputar-lhe débito ou multa, em razão do descumprimento reiterado e injustificado de determinações desta Corte, constatado em outros processos relativos à Universidade, nos quais lhe foi aplicado multas pela inobservância de comandos específicos deste Tribunal.
2.	Em síntese, foram apontadas as seguintes supostas falhas na deliberação criticada:
	a) omissão no exame das condições materiais que condicionaram a atuação do ex-Reitor e que teriam sido demonstradas no recurso de reconsideração, falha essa que caracterizaria infração ao art. 22, caput e § 1º, da Lei de Introdução às Normas do Direito Brasileiro (Lei 13.655/2018) e discreparia do procedimento adotado pelo Tribunal em processos similares, em especial no TC-Processo 021.208/2009-5, julgado pelo Acórdão 3075/2022-TCU-Plenário (Relator: Ministro Augusto Nardes) e no qual o embargante também era o principal responsável; 
	b) omissão na avaliação dos efeitos imediatos da decisão judicial que anulou o Acórdão 6105/2013-TCU-Segunda Câmara (Relator: Ministro-Substituto André Luís de Carvalho) , que fundamentou a responsabilização do embargante, sob a alegação de que a aludida deliberação judicial estava sujeita a reforma em grau recursal, muito embora a referida sentença não tivesse sido impugnada por recurso com efeito suspensivo, tenha sido posteriormente confirmada pelo Tribunal Regional Federal da 4ª Região - TRF-4 e ainda estejam pendentes de julgamento, em tribunais superiores, recursos sem efeito suspensivo; 
	c) omissão na demonstração de ocorrência de alguma das hipóteses previstas no inciso III do art. 16 da Lei 8.443/1992, em especial das alíneas "b" e "c" daquele dispositivo legal, com base nas quais foram impugnadas as contas do embargante, apesar do expresso reconhecimento, no voto condutor do acórdão embargado, de que não foi averiguada a existência de dolo de sua parte; 
	d) omissão no exame do pedido subsidiário de julgamento das contas pela regularidade com ressalvas, ante a ausência de dano ao erário e a singeleza das irregularidades atribuídas ao ex-Reitor.
3.	Tais falhas, entretanto, não ocorreram.
4.	No tocante à omissão no exame das condições materiais que condicionaram a atuação do embargante e à discrepância de encaminhamento em relação ao decidido em outros processos (item 2, alínea "a", acima) , anoto, inicialmente, que a modalidade recursal empregada se destina à correção de inconsistências ou nas premissas da deliberação embargada ou entre estas e as conclusões obtidas. Assim, não pode ser utilizada para resolução de possíveis divergências jurisprudenciais, como pretende agora o ex-reitor.
5.	Além disso, não houve a alegada omissão no exame das circunstâncias fáticas, como demonstram os trechos do Relatório e do Voto condutores do Acórdão embargado a seguir transcritos, que deixam claro que o exame de tais condições foi realizado não apenas neste processo, mas também em todos os demais em que o responsável foi apenado e que foram considerados na formação do juízo sobre as contas anuais:
"RELATÓRIO
 (...) 
25. 	Os fundamentos que sustentaram a irregularidade das contas do exercício de 2006 do ex-reitor da UFPR Carlos Augusto Moreira Júnior constam do voto condutor do Acórdão 3142/2020-TCU-Plenário (peça 96, p. 2-4) , cujo excerto, transcreve-se abaixo:
	11. Especificamente quanto a Carlos Augusto Moreira Júnior, pesam sobre esse gestor as irregularidades apuradas nos processos TC Processo 006.138/2006-0, TC Processo 021.340/2006-3, TC Processo 013.949/2007-5 e TC Processo 024.962/2010-4, em função das quais já foi apenado por este Tribunal com multas do art. 58 da Lei 8.443/1992, consoante Acórdão 2466/2007-TCU-Plenário (relator Raimundo Carreiro) , 2.142/2010- TCU-Plenário (relator José Jorge) , 4.189/2008-TCU-2ª Câmara (relator Aroldo Cedraz) e 6.105/2013- TCU-2ª Câmara (relator André de Carvalho) , respectivamente, esse último também com condenação em débito.
 (...) 
28.	No presente caso, portanto, o descumprimento contumaz e injustificado das determinações do Tribunal pode ser tipificado como erro grosseiro, disposto no art. 28 da LINDB, o que, por si só, já é suficiente para justificar o julgamento pela irregularidade das contas ordinárias do ex-gestor.	
28.1.	Por este motivo, não socorre à defesa do recorrente:
28.1.1.	A alegação de que o ex-reitor da UFPR não podia controlar as irregularidades identificadas no controle da emissão de passagens de ônibus, no fornecimento de material didático e na contratação de servidores, decorrentes de atos praticados por terceiros (subordinados) .
	(...)		
31.	O recorrente alega que não há como responsabilizá-lo porque: (a) não há culpa in vigilando do dirigente máximo da UFPR por falhas praticados por subordinados; (b) não foi identificado o descumprimento de um específico dever de agir, que caracterizasse a culpa in vigilando do ex-reitor;  (c) o ex-reitor não possuía condições materiais de averiguar atos específicos e corriqueiros como a emissão de passagens de ônibus, o fornecimento de material didático a alunos, a admissão e contratação de servidores de diferentes unidades da Universidade; (d) a competência legal do reitor se restringia à celebração de convênios; (e) o art. 22 da LINDB protege os agentes públicos de boa-fé e exige que os órgãos de controle verifiquem as condições materiais em que se deram os fatos sob sua análise, com vistas a evitar a indevida responsabilização de gestores públicos. 
31.1.	Essas alegações são insuficientes para alterar o julgado recorrido, porque há evidências nos autos que demonstraram o descumprimento injustificado da UFPR de diversas determinações do Tribunal, que, pela expressividade, gravidade e materialidade das irregularidades, maculou as contas do recorrente, relativas ao exercício de 2006, conforme o disposto no art. 16, inciso III, alínea "b", da Lei 8.443/1992.
	(...) 
 31.4.	Ressalta-se que o ex-reitor não foi responsabilizado nestes autos por toda e qualquer irregularidade cometida na UFPR. No âmbito do Acórdão 6105/2013-TCU-Segunda Câmara a responsabilidade do recorrente foi devidamente caracterizada nos seguintes excertos, nos termos do art. 16, inciso III, alíneas "b" e "c", da Lei 8.443/1992:
	(...) 
35.	A responsabilização do ex-reitor da UFPR nestes autos se deu em razão da grave omissão no desempenho de suas atribuições, caracterizada principalmente pelo descumprimento injustificado das determinações exaradas na Decisão 404/2002-TCU-1ª Câmara (rel. Min. Iram Saraiva) e nos Acórdão 2466/2007-TCU-Plenário (rel. Min. Raimundo Carreiro) ; 2142/2010-TCU-Plenário (rel. Min. José Jorge) ; 4189/2008-TCU-2ª Câmara (rel. Min. Aroldo Cedraz) ; 2235/2005-TCU-2ª Câmara (rel. Min. Walton Alencar Rodrigues) e 670/2006-TCU-2ª Câmara (rel. Min. Walton Alencar Rodrigues) .
36.	O descumprimento contumaz e injustificado das determinações do Tribunal, pela expressividade, gravidade e materialidade das irregularidades, pode ser tipificado como erro grosseiro, disposto no art. 28 da LINDB, o que, por si só, já é suficiente para fundamentar o julgamento pela irregularidade das contas do ex-gestor relativas ao exercício de 2006.
	(...) 
VOTO
	(...) 
27.	No tocante à suposta inexistência de erro grosseiro ou de dolo, requisitos estipulados pelo art. 28 da Lei de Introdução às Normas do Direito Brasileira - Lindb (item 4.2) , lembro, em primeiro lugar, que a jurisprudência desta Corte (Acórdão 11289/2021-TCU-Primeira Câmara, Relator: Ministro Vital do Rego) , entende que somente a aplicação de penalidade - o que não ocorreu no caso em foco - se submete ao crivo do aludido dispositivo legal.
28.	Assim, o juízo sobre as contas - que, como mostrado acima, possui natureza distinta da do exercício da função sancionadora do TCU - não está, em princípio, sujeito aos ditames do mencionado art. 28 da Lindb.
29.	Além disso, mesmo que, por hipótese, a referida norma se aplicasse à atuação judicante deste Tribunal, o descumprimento rotineiro e injustificado de comandos do TCU é suficiente para configurar a existência de erro grosseiro, o que confirma a improcedência da alegação recursal.
30.	Por fim, na situação em foco, não foi necessária, para formação do juízo sobre as contas, a caracterização de dolo, uma vez constatado o já mencionado descumprimento contumaz e injustificado de determinações desta Casa.
	(...) "
6.	Quanto à suposta omissão na avaliação dos efeitos imediatos da decisão judicial que anulou o Acórdão 6105/2013-TCU-Segunda Câmara, que fundamentou a responsabilização do embargante (item 2, alínea "b", acima) , registro que também tal falha não ocorreu, como comprovam os trechos do Relatório e do Voto embargados a seguir transcritos, que, aliás, entre outros pontos, deixam claro que o comando judicial não afastou os fundamentos do juízo de mérito formulado nestes autos:
"RELATÓRIO
	(...) 
28.	No presente caso, portanto, o descumprimento contumaz e injustificado das determinações do Tribunal pode ser tipificado como erro grosseiro, disposto no art. 28 da LINDB, o que, por si só, já é suficiente para justificar o julgamento pela irregularidade das contas ordinárias do ex-gestor.	
28.1.	Por este motivo, não socorre à defesa do recorrente:
	(...) 
28.1.2.		A alegada decisão do Juízo da 5ª Vara Federal de Curitiba, confirmada pelo Tribunal Regional Federal da 4ª Região, que teria anulado o Acórdão 6105/2013-TCU-Segunda Câmara (rel. Min. André de Carvalho) , bem como o Acórdão 6479/2014-TCU-Segunda Câmara (rel. Min. Marcos Bemquerer) , do TC Processo 024.962/2010-4, que deu suporte à responsabilização do ex-reitor nestes autos. Isto porque o Poder Judiciário decidiu sobre os atos praticados na vigência dos Convênios 713/05 e 732/06, sem que tenha afastado a conduta omissa do ex-reitor da UFPR, quanto ao descumprimento injustificado das determinações do TCU. 	Além disso, as decisões do Juízo Cível nos processos nº 5085519-64.2014.4.04.7000/PR e nº 5004367-08.2015.4.04.0000, sob qualquer fundamento, não vinculam o Acórdão 3142/2020-TCU-Plenário, de acordo com o princípio da independência das instâncias. Tal entendimento encontra amparo nos Acórdão 3125/2013-TCU-Plenário, rel. Min. Raimundo Carreiro, 344/2015-TCU-Plenário, rel. Min. Walton Alencar Rodrigues, e 1663/2021-TCU-2ª Câmara, rel. Min. Marcos Bemquerer.
	(...) 
31.3.	De acordo com o princípio da independência das instâncias, as sentenças proferidas pelo Juízo da 5ª e 11ª Vara Federal de Curitiba nos autos nº 5085519-64.2014.4.04.7000 e 5013844-75.2013.4.04.7000 não obstam a atuação desta Corte de Contas nas matérias de sua competência constitucional-legal, remanescendo o entendimento firmado nos Acórdão 6105/2013-TCU-Segunda Câmara (TC Processo 024.962/2010-4) e 3142/2020-TCU-Plenário (TC Processo 020.319/2007-3) .
	(...) 
VOTO
	(...) 
31.	Quanto à invalidação do Acórdão 6105/2013-TCU-Segunda Câmara por decisão judicial que afastou a responsabilidade do recorrente pela execução dos convênios ali mencionados (item 4.3) , anoto que o aludido julgado está em grau recursal e não descaracterizou a omissão do ex-Reitor no cumprimento de determinações do TCU.
	(...) "
7.	Também não se verifica a possível omissão na demonstração da ocorrência de alguma das hipóteses previstas no inciso III do art. 16 da Lei 8.443/1992, em especial das alíneas "b" e "c" daquele dispositivo legal, com base nas quais foram impugnadas as contas do embargante (item 2, alínea "c", acima) . É o que se extrai dos seguintes trechos do Relatório e do Voto criticados, que são claros na indicação dos fundamentos do juízo de mérito firmado, fruto das irregularidades constatadas em outros processos com reflexo sobre as contas de 2006 da UFPR:
"RELATÓRIO
	(...) 
28.1.3.	Dessa forma, remanesce o julgamento pela irregularidade das contas do recorrente nestes autos, com fulcro no art. 16, inciso III, alíneas "b" e "c, da Lei 8.443/1992, em razão do dano ao erário apurado no TC Processo 024.962/2010-4, e, para outros processos, apenas na alínea "b" do referido dispositivo legal.
	(...) 
31.1.	Essas alegações são insuficientes para alterar o julgado recorrido, porque há evidências nos autos que demonstraram o descumprimento injustificado da UFPR de diversas determinações do Tribunal, que, pela expressividade, gravidade e materialidade das irregularidades, maculou as contas do recorrente, relativas ao exercício de 2006, conforme o disposto no art. 16, inciso III, alínea "b", da Lei 8.443/1992.  
31.2.	As irregularidades apuradas no TC Processo 024.962/2010-4 tiveram repercussão nas presentes contas, o que contribuiu para o julgamento pela sua irregularidade, nos termos do art. 16, inciso III, alíneas "b" e "c", da Lei 8.443/1992.
	(...) 
31.4.	Ressalta-se que o ex-reitor não foi responsabilizado nestes autos por toda e qualquer irregularidade cometida na UFPR. No âmbito do Acórdão 6105/2013-TCU-Segunda Câmara a responsabilidade do recorrente foi devidamente caracterizada nos seguintes excertos, nos termos do art. 16, inciso III, alíneas "b" e "c", da Lei 8.443/1992:
	(...) 
35.	A responsabilização do ex-reitor da UFPR nestes autos se deu em razão da grave omissão no desempenho de suas atribuições, caracterizada principalmente pelo descumprimento injustificado das determinações exaradas na Decisão 404/2002-TCU-1ª Câmara (rel. Min. Iram Saraiva) e nos Acórdão 2466/2007-TCU-Plenário (rel. Min. Raimundo Carreiro) ; 2142/2010-TCU-Plenário (rel. Min. José Jorge) ; 4189/2008-TCU-2ª Câmara (rel. Min. Aroldo Cedraz) ; 2235/2005-TCU-2ª Câmara (rel. Min. Walton Alencar Rodrigues) e 670/2006-TCU-2ª Câmara (rel. Min. Walton Alencar Rodrigues) .
	(...) 
38.	A demonstração do cumprimento das determinações contidas no Acórdão 3573/2006-TCU-Primeira Câmara, a revisão de ofício do Acórdão 2219/2006-TCU-Primeira Câmara e a reforma do Acórdão 488/2005-TCU-Primeira Câmara afastam tais decisões dos fundamentos, que deram suporte ao julgamento pela irregularidade das contas ordinárias do ex-reitor. Todavia, a existência de outras irregularidades, como o descumprimento injustificado de determinações do Tribunal, faz remanescer o julgamento pela irregularidade das contas do recorrente.
	(...) 
VOTO
	(...) 
33.	Com respeito à impossibilidade de responsabilização por atos cotidianos sem maior expressão, dadas a magnitude das atribuições do cargo de Reitor (item 4.6) e a necessidade de considerar as circunstâncias enfrentadas pelo gestor, nos termos do art. 22 da Lindb (item 4.7) , anoto que, ademais de não terem sido apontadas as restrições que supostamente impediriam a observância dos comandos desta Corte, o descumprimento amplo, rotineiro e injustificado de determinações de significativa repercussão administrativa deste Tribunal aponta para a existência de uma falha estrutural relevante, o que exigiria a atenção e a adoção de providências corretivas pelo gestor maior da instituição.
34.	Por fim, não pode o recorrente sustentar a impossibilidade de reprovação de suas contas em razão da ausência de prática de atos ilícitos e da singeleza das ocorrências detectadas (item 4.8) , pois o juízo de mérito firmado por esta Corte decorreu do relevante fato há pouco mencionado: o descumprimento contumaz de comandos do Tribunal, ocorrência censurada pela Lei Orgânica do TCU que, não fora a constatação da prescrição da pretensão punitiva, ensejaria aplicação de multa ao responsável, com fundamento no inciso VII do art. 58 do aludido diploma legal."
8.	Finalmente, também não existiu omissão no exame do pedido subsidiário de julgamento das contas pela regularidade com ressalvas, ante a ausência de dano ao erário e a singeleza das irregularidades atribuídas ao ex-Reitor (item 2, alínea "d", acima) . Como demonstram os diversos trechos acima transcritos, em especial os há pouco destacados itens 33 e 34 do Voto condutor do Acórdão embargado, ficou claramente delineado o cenário de "descumprimento amplo, rotineiro e injustificado de determinações de significativa repercussão administrativa", "ocorrência censurada pela Lei Orgânica do TCU", que não somente ensejou aplicação de multa em face da prescrição da pretensão punitiva, mas que afastou a possibilidade de um juízo pela regularidade com ressalvas das contas e, no tocante ao recurso de reconsideração, conduziu à denegação de provimento àquele apelo.
	Diante do exposto, devem ser rejeitados os embargos de declaração, na forma da minuta de acórdão que trago a este Colegiado.
	TCU, Sala das Sessões, em 3 de agosto de 2022.
JORGE OLIVEIRA 
Relator